【裁判字號】    96,上易,175
【裁判日期】    970104
【裁判案由】    妨害公務等
【裁判全文】
臺灣高等法院花蓮分院刑事判決         96年度上易字第175號
上  訴  人
即  被  告  丙○○
上  訴  人
即  被  告  乙○○
共      同
選任辯護人  李泰宏律師
上列上訴人因妨害公務等案件，不服臺灣臺東地方法院95年度易
字第249號中華民國96年8月15日第一審判決（起訴案號：臺灣臺
東地方法院檢察署95年度偵字第35號），提起上訴，本院判決如
下：
    主  文
上訴駁回。
    事實及理由
一、本案經本院審理結果，認第一審以上訴人即被告丙○○犯刑
    法第337條之侵占漂流物罪，處罰金銀元33萬元即新臺幣99
    萬元，並諭知如易服勞役折算之標準，為以罰金總額與6個
    月之日數比例折算，減為罰金銀元16萬5千元即新臺幣49萬5
    仟元，如易服勞役折算之標準，為以罰金總額與6個月之日
    數比例折算；又犯刑法第304條之以強暴妨害人行使權利罪
    ，處有期徒刑5月，並諭知如易科罰金折算之標準為銀元300
    元即新臺幣900元折算1日；減為有期徒刑2月又15日，如易
    科罰金折算之標準，為銀元300元即新臺幣900元折算1日；
    另認上訴人即被告乙○○犯刑法第309條第1項公然侮辱罪、
    刑法第310條第1項之誹謗罪，並係一行為觸犯數罪名，屬想
    像競合犯，從一重之刑法第310條第1項誹謗罪論處，而就上
    訴人即被告乙○○部分判處有期徒刑6月，並諭知如易科罰
    金折算之標準為銀元300元即新臺幣900元折算1日，減為有
    期徒刑3月，如易科罰金折算之標準為銀元300元即新臺幣
    900折算1日等。經核其認事用法並無違誤，量刑亦稱妥適，
    應予維持，並引用第一審判決書記載之事實、證據（包括對
    證據能力之認定）及理由（如附件，惟其中理由「參」應更
    正為「貳」、理由壹之一之(一)2.所載「胡『有』明」應更正
    為「胡『文』明」（第5頁倒數第9行末三字）、理由壹之二
    之(二)2.所載「發現那批漂流木很『路』」應更正為「發現那
    批漂流木很『新』」（第8頁第7行））。
二、上訴駁回之理由：
(一)被告二人除以於原審所執辯解為其上訴理由外，另稱：(1)證
    人有關扣押物品目錄、會勘紀錄等，係非法搜索所延伸之證
    據，依毒樹果理論，應無證據能力。(2)因林管處是非法執行
    職務之人，且其所為鑑定不符合刑事刑訴訟法所定鑑定程序
    ，故其所出具函文亦無證據能力。(3)依林管人員稱甫自水上
    撈起之漂流木有重度之臭水味，但該課課長甲○○於原審稱
    ：當時系爭林木只有檜木香味，足證非海棠颱風之漂流木。
    (4)公訴人所謂漆痕與遺在太麻里海邊之木頭漆痕相同，究係
    經鑑定或臆測？何以未會同雙方勘查？且所謂太麻里海邊之
    有漆痕木頭何在？有何證據證明該照片係出自太麻里海邊？
    況如以噴漆作為認定地點之標準，何以系爭漂流木，絕大部
    分未有漆痕？(5)本件公務之執行不合法，被告對不合法之查
    扣為適當之防衛，且未逾必要程度，不僅無犯意，亦應合乎
    正當防衛之要件云云。
(二)惟查：
  (1)按現行刑事訴訟法改採改良式當事人進行主義，當事人對傳
    聞證據有處分權，於刑事訴訟法第159條之5第1項規定被告
    以外之人於審判外之陳述，雖不符同法第159條之1至第159
    條之4所定傳聞證據之例外情形，而經當事人於審判程序同
    意作為證據，法院審酌該言詞或書面陳述作成時之情況，認
    為適當者，亦賦予其證據能力。而所謂「當事人於審判程序
    同意作為證據」，其同意權人，依同法第3條之規定，係指
    檢察官、自訴人及被告而言，不包含當事人以外之代理人或
    辯護人，此觀之同條第2項擬制同意權人包含當事人、代理
    人或辯護人之規定自明。又為刑事審判之集中審理，使訴訟
    程序密集而不間斷地進行，於同法第273條第1項規定，法院
    得於第一次審判期日前，傳喚被告或其代理人，並通知檢察
    官、辯護人、輔佐人到庭，行準備程序，為該條項各款規定
    事項之處理，期能使審判程序密集、順暢。故當事人已於準
    備程序依同法第273條第1項第4款表示同意被告以外之人於
    審判外之陳述作為證據，而其意思表示復無瑕疵可指者，除
    有當事人釋明正當理由或他造當事人同意其撤回或未提出異
    議外，應不許其撤回同意，以符訴訟程序安定性、確實性及
    審理集中化之要求。此最高法院著有95年度台上字第7349號
    判決可參。本件被告二人及其辯護人於原審準備程序時，就
    除證人游清郎以外之其餘證人警偵訊筆錄，固均表示應無證
    據能力，但就檢察官所舉證據方法中之書證及物證，則均表
    示同意作為證據，且迄於原審言詞辯論終結前，亦未聲明異
    議，此有該原審準備程序筆錄及審判筆錄可稽（詳原審卷第
    29頁、第118頁）。而被告及其辯護人於本院96年11月13日
    行準備程序時，固改稱有關扣押物品目錄、會勘紀錄、林管
    處函文均無證據能力云云，但公訴人就此則稱應有證據能力
    （詳本院卷第43、44頁），顯見公訴人不同意被告及其辯護
    人撤回其於原審所為同意之意思表示。而被告及其辯護人就
    其所為撤回同意，並未釋明具有何正當理由，則依上開最高
    法院判決意旨，渠等於本院翻異前詞而爭執上開書證之證據
    能力，即無可採。
  (2)次查所謂重度的臭水味，是因河水會將原木味道壓住，但曝
    曬幾日後，木頭原來的味道就會散發出來，本案查扣之漂流
    木，係檜木及牛樟，於查扣當時所聞到的是檜木味，且系爭
    漂流木水份尚重，木材上有大量泥沙，外觀顏色鮮艷等情，
    業據證人即負責本案漂流木處理事宜之大武工作站人員丁○
    ○於本院審理中證述明確（本院卷第62、63頁），且證人即
    負責本案漂流木處理事宜之林管處大武工作站人員甲○○於
    本院審理時亦具結證述：扣案木材檜木與牛樟，它們的味道
    會壓過臭水味，一般剛撈起的漂流木會有臭水味，我們很難
    判視它是那一種木材，但是檜木與牛樟本身的味道比較重，
    所以，即便是剛撈起來也會聞到它們特殊的味道，而判別它
    們是檜木與牛樟；到現場的時候看到這批木材，既然是高山
    貴重木，如果是合法得來，木材一定會有蓋放行印，而本案
    扣案木材並沒有放行印，所以就知道木材就是從河床或海邊
    打撈的，由外觀看比較新，樹皮上面有泥沙，木材濕度相對
    比較高，在泥沙與濕度方面未取樣比較，是綜合種種判斷那
    是新的漂流木，因為在海棠颱風之前並沒有大型風災足以將
    山上大量貴重木材漂流下來等情綦詳（本院卷第64頁）。益
    證系爭漂流木確係海棠颱風來襲時，遭該次風雨沖刷至海邊
    者無疑。被告上訴意旨擷取證人片斷證詞，而稱系爭漂流木
    非海棠颱風之漂流木云云，自非可取。
  (3)又系爭漂流木有與當年度太麻里2506保安林外沿岸海灘之標
    流木相同註記乙節，有行政院農業委員會林務局臺東林區管
    理處94年9月8日東授武站字第0947501348號函所附相片足資
    比對（詳警卷第35頁至第38頁）。而行政院農業委員會林務
    局臺東林區管理處係屬公務機關，就所檢附相片當無造假之
    可能及必要，況被告及辯護人於原審審理時就上開相片之真
    正均未質疑，於原審判決後始以此據為上訴理由，顯無足取
    。
  (4)按刑法第23條規定之正當防衛，必係對於現在之不法侵害，
    而出於防衛自己或第三人權利之行為，始克當之。查本件固
    因承辦警員未依法向法院聲請搜索票，致本件所為搜索扣押
    程序有違法之處，但本件系爭漂流木確屬一級漂流木，而經
    被告丙○○非法據為己有，且被告二人亦明知警員及林務局
    人員係認定該漂流木來源並非合法而欲集運保管等情，均經
    本院認定無訛，是警員及林務局人員所為扣押行為，自難認
    係屬不法侵害，被告二人主張有正當防衛之適用云云，委無
    可採。
(三)綜上，被告二人上訴均為無理由，應予駁回。
據上論結，應依刑事訴訟法第373條、第368條，判決如主文。
本案經檢察官戊○○到庭執行職務。
中    華    民    國    97    年    1     月    4     日
                  刑事庭審判長法  官  林慶煙
                              法  官  賴淳良
                              法  官  許仕楓
以上本證明與原本無異。
本件不得上訴。
                              書記官  劉夢蕾
中    華    民    國    97    年    1     月    7     日
附錄論罪法條：
中華民國刑法第337條
意圖為自己或第三人不法之所有，而侵占遺失物、漂流物或其他
離本人所持有之物者，處5百元以下罰金。
中華民國刑法第309條
公然侮辱人者，處拘役或3百元以下罰金。
以強暴犯前項之罪者，處1年以下有期徒刑、拘役或5百元以下罰
金。
中華民國刑法第310條
意圖散布於眾，而指摘或傳述足以毀損他人名譽之事者，為誹謗
罪，處1年以下有期徒刑、拘役或5百元以下罰金。
散布文字、圖畫犯前項之罪者，處2年以下有期徒刑、拘役或1千
元以下罰金。
對於所誹謗之事，能證明其為真實者，不罰。但涉於私德而與公
共利益無關者，不在此限。
中華民國刑法第304條
以強暴、脅迫使人行無義務之事或妨害人行使權利者，處3年以
下有期徒刑、拘役或3百元以下罰金。
前項之未遂犯罰之。


司法院資訊處製作；財團法人民間司法改革基金會備份。
